臺灣板橋地方法院刑事判決　　　　　　　 95年度訴字第869號
公　訴　人　 臺灣板橋地方法院檢察署檢察官
被　　　告　 壬○○
　　　　　　　　　　　5樓
　　　　　　 　　　　(現另案於臺灣臺北監獄臺北分監執行中)
指定辯護人　應明銓律師
上列被告因強盜等案件，經檢察官提起公訴（95年度偵字第4640
號）及移送併案審理（95年度偵字第6438、7823、7918、16967
、10002、8650、19273 、18479 號），本院判決如下：
    主  文
壬○○結夥三人以上強盜，處有期徒刑柒年貳月，扣案之手銬壹
付、手套壹個、口罩壹個均沒收；又連續意圖為自己不法之所有
，而侵占對於業務上所持有之物，處有期徒刑壹年陸月。應執行
有期徒刑捌年貳月，扣案之手銬壹付、手套壹個、口罩壹個均沒
收。
其餘被訴竊盜部分免訴。
    事  實
一、壬○○前因施用第二級毒品及竊盜案件，經台灣桃園地方法
    院各判處有期徒刑6 月、4 月確定，又因轉讓第二級毒品案
    件，經台灣高等法院判處有期徒刑8 月，經最高法院駁回上
    訴而確定，上開三罪復經定執行刑有期徒刑1 年4 月確定；
    又因施用第一級毒品及第二級毒品案件經本院各判處有期徒
    刑8 月、6 月，應執行有期徒刑1 年確定，相繼執行至94年
    2 月5 日縮刑假釋出監，應至94年10月3 日始縮刑期滿，詎
    壬○○於假釋中猶不知悔改，因經濟拮据，而基於意圖為自
    己不法所有之概括犯意，假籍應徵超商店員之機會，連續於
    下列時間、地點侵占對於業務上所持有之物：
(一)、壬○○於95年1 月6 （起訴書誤為5 日)日21 時30分許，利
    用在臺北縣永和市○○路66號「福客多便利超商」擔任店員
    之機會，趁其他店員至倉庫補貨之際，將業務上所持有之收
    銀機內現金新臺幣（下同）5 萬元及價值約2 萬元之電話儲
    值卡1 批（後者起訴書誤為價值5 萬元）等財物，易持有為
    所有，予以侵占入己。
(二)、壬○○於95年1 月13日21時許，利用在臺北縣三重市○○○
    路140 號「台糖超商」擔任店員之機會，將業務上所持有之
    收銀機內現金8,000 元、週轉金10,000元，易持有為所有，
    予以侵占入己。
(三)、壬○○於95年2 月17日21時許，利用在臺北縣三重市○○街
    116 號「福客多便利商店」擔任店員之機會，趁其他店員睡
    覺之際，將業務上所持有之店內存放之現金55,000元、及儲
    值卡、遊戲點數卡1 批等財物，合計約值160,000 元，易持
    有為所有，予以侵占入己。
(四)、壬○○於94年12月12日19時許，利用在臺北縣板橋市○○路
    85號「中日超商」擔任店員之機會，將業務上所持有之店內
    存放之儲值卡、香煙、酒、蛋捲1 批等財物，合計約值57,9
    95 元，易持有為所有，予以侵占入己。
(五)、壬○○於94年12月9 日22時0 分許，利用在台北縣中和市○
    ○路738 號「民西便利超商」擔任店員之機會，將業務上所
    持有之店內收銀機內之現金21,100元，易持有為所有，予以
    侵占入己。
(六)、壬○○於94年12月23日21時46分許，利用在台北縣三重市○
    ○路○段18號地下一樓「頂好超級市場」擔任收銀員之機會
    ，將業務上所持有之店內收銀機內之現金25,296元，易持有
    為所有，予以侵占入己。
(七)、壬○○於94年4 月24日23時0 分許，利用在台北縣三重市○
    ○○路38號「熊威生鮮超市」擔任店員之機會，將業務上所
    持有之店內收銀機內之現金20,000元，易持有為所有，予以
    侵占入己。
(八)、壬○○於94年5 月6 日18時0 分許，利用在台北市○○區○
    ○街159 號「大群便利超商」擔任店員之機會，將業務上所
    持有之店內收銀機內之現金130,000 元，易持有為所有，予
    以侵占入己。
(十)、壬○○於94年6 月3 日19時0 分許，利用在台北縣三重市○
    ○街81號「美吉便利超商」擔任店員之機會，將業務上所持
    有之店內收銀機內之現金12,000元，易持有為所有，予以侵
    占入己。
(十一)、壬○○於94年8 月12日21時0 分許，利用在台北縣土城市○
    ○街230 號「卡多利麵包店」擔任店員之機會，將業務上所
    持有之店內收銀機內之現金8,000 元，易持有為所有，予以
    侵占入己。
(十二)、壬○○於95年6 月8 日12時0 分許，利用在台北縣五股鄉○
    ○路○段51號「喜翔便利超商」擔任店員之機會，將業務上
    所持有之店內收銀機內之現金48,600元、香煙3 條、行動電
    話易付卡2 張等，共約值57,200元，易持有為所有，予以侵
    占入己。
(十三)、壬○○於95年6 月17日17時55分許，利用在台北縣土城市○
    ○街63號「全家便利超商」擔任店員之機會，將業務上所持
    有之店內收銀機內之現金8,000 元、香煙5 條、電話儲值卡
    68張、遊戲卡30張等，共約值26,600元，易持有為所有，予
    以侵占入己。
二、壬○○另於95年2 月24日4 時38分許，夥同具有犯意聯絡之
    已成年之子○○（已死亡）及姓名年籍不詳綽號「阿興」之
    男子，結夥三人以上，攜帶壬○○事先購買之手銬一付，子
    ○○並戴用其所有之口罩、手套，進入臺北縣三重市○○○
    路140 號楊黃玉珠經營之「台糖超商」店內，佯稱購物，趁
    店員己○○進入倉庫取貨之際，「阿興」尾隨進入倉庫，以
    手壓制己○○之身體，己○○欲喊叫，「阿興」叫其不要叫
    ，子○○隨後進入叫己○○不要叫，否則要砍她（以台語發
    音），「阿興」即以手摀住己○○嘴巴，並以手銬將己○○
    銬在樓梯間，至使己○○不能抗拒，而由壬○○及子○○強
    盜店內櫃台週轉金15,000元、電話卡（200 元3 張、100 元
    8 張）、易付卡（300 元9 張）、郵票（5 元150 張、25元
    60張、12元120 張），及楊黃玉珠所有之金庫內之現金13,0
    00元、鑽戒1 只、黃金項鍊3 條、易付卡（ＯＫ5 張、遠傳
    8 張、台灣大哥大5 張、中華電信2 張）、電話卡（200 元
    5 張、100 元15張）、鑰匙2 串、信託憑證1 紙、定存單1
    紙、存款簿8 本、支票2 本、印章5 顆等財物後逃逸。嗣為
    警於95年2 月25日3 時許，在臺北縣三重市○○路○ 段34巷
    口查獲，並扣得黃金項鍊2 條、鑽戒1 只、現金2,097 元、
    鑰匙2 串、支票2 本、印章5 顆、存款簿8 本、信託憑證1
    紙、存款單1 紙等贓物（以上查扣贓物業經被害人楊黃玉珠
    具據領回），及供犯罪使用之壬○○所有之手銬1 付與子○
    ○所有之手套1 個、口罩1 個。
二、案經被害人楊黃玉珠等訴由臺北縣政府警察局三重分局報請
    臺灣板橋地方法院檢察署檢察官偵查起訴及移送併案審理。
    理  由
壹、有罪部分：
一、按被告以外之人於審判外之陳述，雖不符刑事訴訟法第159
    條之1 至第159 條之4 之規定，而經當事人於審判程序同意
    作為證據，法院審酌該言詞陳述或書面陳述作成時之情況，
    認為適當者，亦得為證據；當事人、代理人或辯護人於法院
    調查證據時，知有刑事訴訟法第159 條第1 項不得為證據之
    情形，而未於言詞辯論終結前聲明異議者，視為有前項之同
    意，刑事訴訟法第159 條之5 亦有明文規定。本案以下所引
    用之被害人（證人）於警訊之供述，被告及辯護人均同意作
    為證據，迄於本院言詞辯論終結前均未聲明異議，本院審酌
    該證據作成之情況，認為均適於為本案認定事實之依據，依
    刑事訴訟法第159 條之5 第2 項規定，均有證據能力，合先
    敘明。
二、訊據被告壬○○就上揭全部業務侵占部分犯行坦承不諱，核
    與證人戊○○、丁○○、乙○○、庚○○、丙○○、辛○○
    ○、癸○○、黃婷意、甲○○、劉欽洋、廖怡婷、施曉華、
    蔡明華、鄭麗雅、郭文彬、羅瑋珍、王美珠等於警訊中證述
    相符，並有翻拷之監視畫面可稽，事證明確，被告有業務侵
    占犯行堪予認定。惟就強盜部分被告辯稱：被害人當時有提
    到手銬是玩具的，她當時並非處於完全不能抗拒之情況，我
    們走的時候，被害人一拔就掉了，因此不構成強盜行為云云
    。辯護人亦以被害人己○○當時在客觀上並未完全處於不能
    抗拒之情況，是其主觀上不想抗拒，依其情節只是恐嚇取財
    而已，不能論以被告強盜罪云云。惟查，證人己○○於本院
    證稱：「當時我事情做完，坐在櫃台看報紙，有一個帶著全
    罩式安全帽、口罩的人進來說要整箱的礦泉水，我指著櫃台
    對面，說在那邊，他要說要整箱的泡麵，我就進到房間裡面
    去拿，他跟著我進去，接著他用手壓著我，我就叫，他叫我
    不要叫，我隱約看到有第二個人進來，我人在階梯，第二個
    人站在階梯底下，叫我不要叫，否則要砍我，第一個壓制我
    的人就摀住我的嘴巴，拿出手銬銬住我，我想看對方的長相
    ，對方叫我不要看，接著我聽到電動門的聲音，有女的在喊
    說可以走了，他們跑出去後，我就將玩具手銬用力扯拉，那
    只是玩具手銬而已，我扯開後就去報警。」、「（辯護人問
    ：剛才你說該人用手壓著你，如何壓制？）我感到後面有人
    跟在後面，我轉身，對方伸手壓住我胸口，不讓我反抗，我
    叫，對方接著摀住我的嘴巴。」、「（辯護人問：摀住嘴巴
    跟拿手銬是否連續動作？）他先摀住我的嘴巴，第二個進來
    的男人說，叫第一個人把我銬起來，第一個人就拿出手銬把
    我銬住。」、「（辯護人問：你那時候被摀住嘴巴，要銬住
    你的時候，你心裡想什麼？）我當時說只要不要傷害我，要
    如何銬住我都沒有關係。」、「（辯護人問：第二個人說一
    些話語，口音如何？）他說台語。」、「（辯護人問：還記
    得當時所聽到話語的內容為何？）他是說我再叫的話要砍我
    ，他是說台語，他說你再叫，我就給你撲（台語砍你）。」
    、「（辯護人問：你當時有看到這兩個人拿什麼東西否？）
    倉庫裡面只有看到壓住我的人有拿手銬，其他我沒有看到。
    」、「（辯護人問：第二個人當時距離你多遠？）大約三公
    尺左右。」、「（辯護人問：你可以確定那些話是否第二個
    人說的，還是另外外邊有人否？）是第二個人說的，接著第
    一個人說叫我轉頭不要看他們。」、「（審判長問：所以你
    確定進來第一個及第二個人都是男人？）是的，現場我沒有
    看到女生，只有聽到女生的聲音。」、「審判長問：（提示
    偵查卷四二、四三頁）當時你指認一個穿著藍色，一個穿著
    白色，能否確認當時何人銬你？）穿藍色衣服的人是上面寫
    著阿興的人，就是壓住我的人，我現場沒有看到女生，是後
    來看監視器才發現的，壬○○我以前認識，她曾經在我們店
    裡工作三天。」、「（審判長問：你當時能否反抗？）不能
    。摀住我之前我有掙扎，他們摀住我叫我不能掙扎，我們樓
    梯很窄，有放飲料，我在階梯上面，壓住我的時候，我無法
    逃走也無法反抗，銬住我的時候，他們就擋住我的前面，而
    且他們有壓住我的胸部。」、「（審判長問：你從頭到尾有
    沒有看到兇器否？）因為很暗，看不到。」等情在卷（見本
    院卷一第70至74頁），核與該證人於警訊中供述相符，故被
    告與子○○及綽號阿興男子，確有使用手銬銬住被害人己○
    ○雙手，及以手壓制其身體，並脅迫稱「不要喊叫否則要砍
    妳」，以當時被害人己○○為一介年輕女子，被子○○、「
    阿興」二名男子以手銬銬住雙手，並用手壓制身體，控制於
    黑暗之狹窄樓梯間，並脅迫不要喊叫否則要砍妳，己○○當
    時於黑暗中無法看清子○○二人之面貌及有無持有兇器，孤
    立無援，且當時為淩晨4 時38分許之深夜，難以期待有人前
    來救援，自是恐懼無比，客觀上及主觀上已陷於不能抗拒之
    情況，被告及辯護人所辯均無足採。此外，並有翻拷之監視
    畫面、贓物領據及扣案之手銬1 付、手套1 個、口罩1 個等
    在案可稽，事證明確，被告有與子○○、「阿興」結夥三人
    以上強盜犯行堪予認定
三、被告行為後，刑法業於94年2 月2 日修正公布，95年7 月1
    日施行，其中第2 條（新舊法之比較適用）、第56條（連續
    犯）、第33條（罰金刑）、第51條（定執行刑）、第38 條
    （沒收）等規定均經修正。而修正後刑法第2 條第1 項規定
    ：「行為後法律有變更者，適用行為時之法律。但行為後之
    法律有利於行為人者，適用最有利於行為人之法律。」係規
    範行為後法律變更所生新舊法律比較適用之準據法，於新法
    施行後，應適用修正後刑法第2 條第1 項之規定，為「從舊
    從輕」之比較。且於比較時應就罪刑有關之共犯、未遂犯、
    想像競合犯、牽連犯、連續犯、結合犯，以及累犯加重、自
    首減輕暨其他法定加減（如身分加減）與加減例等一切規定
    ，綜其全部罪刑之結果而為比較，且就比較之結果，須為整
    體之適用，不能割裂分別適用各該有利於行為人之法律，此
    即法律變更之比較適用所應遵守之「罪刑綜合比較原則」及
    「擇用整體性原則」。而從刑附屬於主刑，除法律有特別規
    定者外，依主刑所適用之法律（參見最高法院24年上字第
    4634 號 判例、27年上字第2615號判例、及最高法院95年度
    第8 次刑事庭會議決議意旨），茲就本件新舊法比較結果說
    明如下：
(一)刑法第33條第5 款有關罰金刑之最低數額部分，修正前刑法
    第33條第5 款規定：「罰金：（銀元）1 元以上」，而銀元
    與新臺幣間之折算，依現行法規所定貨幣單位折算新臺幣條
    例規定，以銀元1 元折算新臺幣3 元；修正後刑法第33條第
    5 款則規定：「罰金：新臺幣1,000 元以上，以百元計算之
    」；經比較新舊法之規定，修正後刑法第33條第5 款所定罰
    金刑之最低數額，較之修正前提高，自以修正前刑法第33條
    第5 款之規定有利於被告。
(二)修正前刑法第51條規定：「數罪併罰，分別宣告其罪之刑，
    依左列各款定其應執行者：」，其中第5 款規定：「宣告多
    數有期徒刑者，於各刑中之最長期以上，各刑合併之刑期以
    下，定其刑期。但不得逾二十年」，修正後刑法第51條第5
    款規定：「宣告多數有期徒刑者，於各刑中之最長期以上，
    各刑合併之刑期以下，定其刑期。但不得逾三十年。」應以
    修正前規定有利於被告。
(三)修正前刑法第56條規定：「連續數行為而犯同一罪名者，以
    一罪論。但得加重其刑至二分之一。」修正後則將該條文刪
    除，所犯之各行為均各別論罪併予處罰，本件被告所犯多次
    業務侵占行為，如適用修正前規定得論以連績犯以一罪論，
    惟如適用修正後規定則須各別論罪併合處罰，應以修正前規
    定有利於被告。
(四)綜合比較刑法關於本件應適用法條之修正部分，以修正前刑
    法規定較有利於被告，依刑法第2 條第1 項前段規定，應一
    體適用修正前之刑法規定。從刑附屬於主刑，除法律有特別
    規定者外，依主刑所適用之法律規定，是本件宣告沒收部分
    亦應適用修正前刑法第38條之規定，併予敘明。
四、核被告壬○○所為，係犯刑法第330 條第1 項之結夥三人以
    上強盜罪（此部分起訴書認係犯刑法第328 條之普通強盜罪
    ，尚有未洽，起訴法條應予變更）及同法第336 條第2 項之
    業務侵占罪。被告壬○○與子○○、綽號「阿興」者共三人
    間，就上開強盜犯行，有犯意之聯絡及行為之分擔，均為共
    同正犯。又被告壬○○前後多次業務侵占犯行，時間緊接，
    態樣相同，所犯係構成要件相同之罪名，顯係基於概括犯意
    為之，應依修正前刑法第56條連續犯規定論以一罪，並加重
    其刑；移送併辦之事實欄一、(四)至(十三)之業務侵占犯行，與起
    訴之業務侵占部分有連續犯之裁判上一罪關係，為起訴效力
    所及，本院應併予審判。被告壬○○所犯前開結夥三人以上
    強盜、業務侵占二罪名間，行為罪名互殊，犯意各別，應予
    分論並罰。被告壬○○有如犯罪事實欄所載之前科執行情形
    ，係相繼執行至94年2 月5 日縮刑假釋出監，應至94年10月
    3 日始縮刑期滿，被告壬○○於開始犯上揭(七)至(十一)連續業務
    侵占犯行時尚於假釋中，尚未執行有期徒刑完畢，旋該假釋
    經撤銷，現執行殘刑7 月28日中，有台灣高等法院前案紀錄
    表及法務部全國刑案資料查註表各1 份在卷可稽，是被告所
    犯上揭業務侵占、強盜二罪均未構成累犯，起訴書認應構成
    累犯，尚有未洽。爰審酌被告有前科多次，素行不佳，於假
    釋中仍不知悔改，因經濟困難竟不思遁正當途逕改善而一再
    犯案，及其動機、目的、手段、所生危害、犯後坦承犯行，
    惟未與被害人和解賠償損害等一切情況，各判處如主文所示
    之刑，併定其應執行刑，以示懲儆。扣案之手銬1 付、手套
    1 個、口罩1 個等物，均係被告壬○○與共犯子○○所有而
    供犯罪所用之物，應依修正前刑法第38條第1 項第2 款規定
    宣告沒收。
貳、業經判決確定免訴部分：
一、公訴意旨另以：壬○○意圖為自己不法之所有，於95年1 月
    13日21時許，利用在臺北縣三重市○○○路140 號「台糖超
    商」擔任店員之機會，竊取該店負責人楊黃玉珠所有之黑色
    皮包1 個（內有現金7,000 元、彰化銀行提款卡1 張、行動
    電話1 支、身分證、健保卡、行照等物）。惟查，被告壬○
    ○前基於意圖為自己不法所有之概括犯意，於(一)95年1 月26
    日19時許，在臺北縣三重市○○○路105 號，假藉應徵超商
    店員機會，竊取另店員楊素美所有之皮包1 個（內有身分證
    、駕照、聯邦銀行信用卡、行動電話、現金新台幣（下同）
    40 0元〉，復於同日19時30分許，基於行使偽造私文書、詐
    欺之概括犯意，連續持上開竊取得來之聯邦銀行信用卡，在
    「美華泰進口精品生活館」、「歐亞精品服飾店」、「龍威
    通訊社」、「小北百貨」等商店，冒用楊素美之名義，以該
    信用卡之持卡人身份，分別消費3000元、7,600 元、1 萬7,
    800 元、99元，合計共2 萬8,499 元，用以購物，並分別偽
    造「楊素美」之簽名於各簽帳單上，持向上開商店行使，使
    上開商店店員陷於錯誤，而將壬○○選購之物品及簽帳單第
    一聯交付其收取。(二)復於95年2 月17日13時許，利用在三重
    市○○○路132 巷8 號超商任店員機會，竊取同任職於超商
    之李秋祥所有之慶豐銀行信用卡乙張及吳於貞所有之中華銀
    行信用卡乙張、身分證、健保卡等物，得手後作為己用之事
    實，業經臺灣板橋地方法院檢察署檢察官以95年度偵字第40
    67號聲請簡易處刑書，由本院以95年度簡字第1652號刑事簡
    易判決於95年6 月29日判處徒刑，並於95年8 月4 日確定在
    案，此有台灣高等法院被告前科紀錄表及上開案號之聲請簡
    易處刑書、判決書可稽，本件公訴意旨之竊盜事實與該件竊
    盜事實時間密接、態樣相同，有連續犯之裁判上一罪之關係
    ，自應依刑事訴訟法第302 條第1 款規定為免訴之判決。
、退回併辦部分：
一、移送併辦之95年度偵字第10002 號之竊盜事實與上述95年度
    簡字第1652號刑事判決確定事實(一)為同一事實，與起訴部分
    無審判不可分之關係，非起訴效力所及，應退還該署檢察官
    另行依法處理。
二、移送併辦之95年度偵字第7823、7918號其中之竊盜部分，認
    壬○○意圖為自己不法所有，於94年12月9 日22時2 分許，
    利用應徵台北縣中和市○○路738 號「民西便利超商」店員
    機會，竊取另店員廖怡婷皮包內之現金18000 元，此與起訴
    部分無審判不可分之關係，非起訴效力所及，此部分亦應退
    還該署檢察官另行依法處理。
據上論斷，應依刑事訴訟法第299 條第1 項前段、第300 條，刑
法第2 條第1 項前段、修正前第28條、修正前第56條、第330 條
第1 項、第336 條第2 項、修正前第47條、修正前第51條第5 款
修正前第38條第1 項第2 款，罰金罰鍰提高標準修例第1 條前段
，判決如主文。
本案經檢察官陳盈錦到庭執行職務。
中　　華　　民　　國　　96　　年　　3 　　月　　16　　日
                  刑事第三庭  審判長法　官  陳  忠  行
                                    法  官  蕭  胤  瑮
                                    法  官  廖  怡  貞
上列正本證明與原本無異
如不服本判決，應於送達後10日內向本院提出上訴狀
                                    書記官　廖  美  紅
中　　華　　民　　國　　96　　年　　3 　　月　　16　　日
附錄本案論罪科刑法條全文：
中華民國刑法第330條
（加重強盜罪）
犯強盜罪而有第321條第1項各款情形之一者，處7年以上有期徒
刑。
前項之未遂犯罰之。
中華民國刑法第336條
（公務公益侵占罪、業務侵占罪）
對於公務上或因公益所持有之物，犯前條第1項之罪者，處1年以
上7年以下有期徒刑，得併科5千元以下罰金。
對於業務上所持有之物，犯前條第1項之罪者，處6月以上5年以
下有期徒刑，得併科3千元以下罰金。
前二項之未遂犯罰之。
